# 儿童智力发育？ {#kidiq}

案例来源[Gelman Hill textbook](https://mc-stan.org/rstanarm/reference/rstanarm-datasets.html)，这个数据包括儿童考试成绩，母亲是否完成高中，母亲的IQ值以及母亲年龄

```{r}
library(tidyverse)
library(rstan)
library(tidybayes)
```


## 导入数据

```{r}
kidiq <- read_rds("./rawdata/kidiq.RDS") 
kidiq
```


## 探索性分析

探索你感兴趣的三个问题，要求用表格或者图形，并给出解释

```{r}
kidiq %>% 
  mutate(mom_hs = as_factor(mom_hs)) %>% 
  ggplot(aes(kid_score, mom_iq, color = mom_hs)) + 
  geom_point()
```


```{r}
kidiq %>% 
  mutate(mom_hs = as_factor(mom_hs)) %>% 
  ggplot(aes(fill= mom_hs, mom_age)) + 
  geom_density(alpha = 0.2)
```

```{r}
kidiq %>% 
  mutate(mom_hs = as_factor(mom_hs)) %>% 
  ggplot(aes(mom_iq, fill = mom_hs)) + 
  geom_histogram(position = 'dodge', aes(y = stat(density)))
```


## 估计儿童考试成绩的均值

我们需要估计儿童考试成绩的均值和标准差，这里贴出了stan代码，注意到，在`data block `需要我们喂给它必要的数据，

- 结果变量 `y`
- 观察数量 `N`
- 均值`mu`的先验概率密度函数的均值和方差



运行代码：


```{r}
stan_program <- "
data {
  int<lower=0> N;          // number of kids
  vector[N] y;             // scores
}
parameters {
  real mu; 
  real<lower=0> sigma;
}
transformed parameters {
}
model {
  //priors
  mu ~ normal(80, 100);
  sigma ~ normal(0,10);
  
  //target += normal_lpdf(y | mu, sigma);
  //equivalent:
  y ~ normal(mu, sigma);
}
"


stan_data <- list(
  N  = nrow(kidiq), 
  y  = kidiq$kid_score, 
  X  = kidiq$mom_hs
  )

fit1 <- stan(model_code = stan_program, data = stan_data)
```



输出结果

```{r}
fit1
```



检查Traceplot

```{r}
traceplot(fit)
```






## 理解输出结果


以上这个模型，给我们提供了什么呢? 它给我们了后验概率分布的样本，包含了我们需要的信息。我们这里用`extract()`提取样本看看

```{r}
post_samples <- extract(fit)
```


这是一个列表，列表的每个元素包含4000个样本。比如，我们看看mu的样本

```{r}
post_samples[["mu"]]
```

```{r}
hist(post_samples[["mu"]])
median(post_samples[["mu"]])
quantile(post_samples[["mu"]], 0.025)
quantile(post_samples[["mu"]], 0.975)
```


## 可视化

实现后验概率分布可视化，R社区已经有很多好用的宏包，比如 `bayesplot` 和 `tidybayes`，
我很喜欢`tidybayes`，具体可以参考[tidybayes手册](https://mjskay.github.io/tidybayes/articles/tidybayes.html#introduction)


首先，我们先将后验概率样本规整成**长格式**


```{r}
dsamples <- fit %>%
  gather_draws(mu, sigma) 
dsamples
```


下面就可以直接使用ggplot2可视化了，这就是`tidybayes`的强大


```{r}
dsamples %>% 
  filter(.variable == "mu") %>% 
  ggplot(aes(.value, color = "posterior")) + 
  geom_density(size = 1) + 
  xlim(c(70, 100)) + 
  stat_function(fun = dnorm, 
        args = list(mean = 80, 
                    sd = 100), 
        aes(color = 'prior'), size = 1) +
  scale_color_manual(name = "", 
                     values = c("prior" = "red", "posterior" = "black")
                     ) + 
  ggtitle("Prior and posterior for mean test scores") + 
  xlab("score")
  
```

### 提问

`mu ~ normal(80, 100)` 这个先验基本没有信息。这里我们使用换一个更具信息量的先验信息，将mu的标准方差设为0.1，重新运行代码，估计的分布发生了变化没？最好也可视化看看。



## 增加一个预测变量

现在我们看看儿童测试成绩与母亲的教育水平的关联，这需要线性回归


$$
Score = \alpha + \beta X
$$
这里母亲完成高中 $X = 1$，否则 $X = 0$. 我们准备数据后，再次运行代码

 
```{r}
stan_program <- "
data {
  int<lower=0> N;          // number of kids
  vector[N] y;             // scores
  vector[N] X;          
}
parameters {
  real alpha;
  real beta; 
  real<lower=0> sigma;
}
transformed parameters {
  vector[N] mu = alpha + X*beta;
}
model {
  //priors
  alpha ~ normal(80, 100);
  beta ~ normal(0, 10);
  sigma ~ normal(0,10);
  
  //likelihood
  y ~ normal(mu, sigma);
}
"


stan_data <- list(
  N  = nrow(kidiq), 
  y  = kidiq$kid_score, 
  X  = kidiq$mom_hs
  )

fit2 <- stan(model_code = stan_program, data = stan_data)
```



## 提问

看看模型的系数，对比下`lm()` 的结果


```{r}
summary(fit2)$summary[1:2,]

lm(kid_score ~ 1 + mom_hs, data= kidiq) %>% 
  summary()
```

## 后验概率可视化

注意这里的截距alpha对应的是**母亲未完成高中的儿童测试成绩**


```{r}
fit2 %>%
  spread_draws(alpha, beta, sigma) %>% 
     mutate(nhs = alpha,               # no high school is just the intercept
             hs = alpha + beta) %>% 
  pivot_longer(nhs:hs, names_to = "education", values_to = "estimated_score") %>% 
  ggplot(aes(y = education, x = estimated_score)) +
  stat_halfeyeh() + 
  theme_bw() + 
  ggtitle("Posterior estimates of scores by education level of mother")
  
```



## 提问

- 增加母亲的IQ值为变量，重新运行代码。最后能解释模型给出的系数？
**(提示，你可能需要中心化。)**

```{r}
kidiq_c <- kidiq %>% 
  mutate(
    mom_iq = (mom_iq - mean(mom_iq)) /sd(mom_iq)
  )
kidiq_c 
```

- 以上模型的结果，与 `lm()` 结果对比下

```{r}
lm(kid_score ~ 1 + mom_hs + mom_iq, data= kidiq_c) %>% 
  summary()
```


注意，为了偷懒，我们stan模型中`beta[1], beta[2], beta[3]`分布对应截距、母亲是否完成高中、母亲IQ值的系数
```{r}
stan_program <- "
data {
  int<lower=0> N;          // number of kids
  vector[N] y;             // scores
  int<lower=0> K;
  matrix[N, K] X;          
}
parameters {
  vector[K] beta; 
  real<lower=0> sigma;
}
transformed parameters {
  vector[N] mu = X * beta;
}
model {
  //priors
  beta ~ normal(0, 10);
  sigma ~ normal(0,10);
  
  //likelihood
  y ~ normal(mu, sigma);
}
"


stan_data <- list(
  N  = nrow(kidiq), 
  y  = kidiq$kid_score, 
  K  = 3,
  X  = model.matrix(~ 1 + mom_hs + mom_iq, data = kidiq_c)
  )

fit3 <- stan(model_code = stan_program, data = stan_data)
```


```{r}
fit3
```


## 预测

对于母亲IQ值为110的儿童，画出测试分数的后验概率

```{r}
IQ_c <- (110 - mean(kidiq$mom_iq) )/ sd(kidiq$mom_iq)
IQ_c
```

```{r}
post <- fit3 %>%
  spread_draws( beta[i]) %>% 
  ungroup() %>% 
  pivot_wider(
    names_from = i,
    values_from = beta,
    names_glue = "beta_{i}"
  )
post
```


```{r}
post %>% 
  mutate(
    score_hs  = beta_1 + beta_2 * 1 + beta_3 * IQ_c,
    score_nhs = beta_1 + beta_2 * 0 + beta_3 * IQ_c
    ) %>% 
  select(starts_with("score_")) %>% 
  pivot_longer(
    cols = starts_with("score_"),
    names_to = "education",
    values_to = "estimated_score"
  ) %>% 
  ggplot(aes(x = estimated_score, y = education, fill = education) ) +
  ggdist::stat_halfeye(alpha = 0.5)  + 
  theme_bw() + 
  ggtitle("Posterior estimates of scores by education level of mother")
```



