# 贝叶斯元分析 {#meta}


```{r}
library(tidyverse)
library(tidybayes)
library(rstan)
rstan_options(auto_write = TRUE)
options(mc.cores = parallel::detectCores())
```




## 以前的随机对照试验

数据来源 [Gøtzsche et al.](https://test.qmplus.qmul.ac.uk/pluginfile.php/154534/mod_book/chapter/3137/G%C3%B8tzsche%202009.pdf). 


```{r}
rct <- read_rds("./rawdata/rct.rds")
rct
```


- 编号1，代表 treatment (group 1) is screening with mammography(钼靶筛查)  
- 编号0，代表 control (group 0) is no screening. 
- study 每一个独立的研究
- $j$ 对应study的编号
- $d_{1j}$ treatment group 乳腺癌死亡人数
- $d_{0j}$ control group   乳腺癌死亡人数
- $n_{1j}$ treatment group 乳腺癌患病人数
- $n_{0j}$ control group   乳腺癌患病人数





这里关注的指标是相对风险率(relative risk ratio)，具体计算如下
$$
\begin{aligned}
p_{1j} &= d_{1j}/n_{1j}\\
p_{0j} &= d_{0j}/n_{0j} \\
\text{relative risk ratio} &= p_{1j}/p_{0j} \\
\end{aligned}
$$


我们把 $p_{1j}$ 和 $p_{0j}$ 看作样本比例，使用[delta method](https://en.wikipedia.org/wiki/Delta_method)，计算relative risk ratio的方差，



$$
\begin{aligned}
\sigma^2_j &\approx \frac{1 - p_{1j}}{n_{1j}p_{1j}} + \frac{1 - p_{0j}}{n_{0j}p_{0j}}.  \\
\end{aligned}
$$

最后，原始数据整理如下

```{r}
df <- rct %>%
  mutate(
    p1 = d1 / n1,
    p0 = d0 / n0,
    rr = p1 / p0,
  ) %>%
  mutate(
    lrr = log(rr),
    lse = sqrt((1 - p1) / (p1 * n1) + (1 - p0) / (p0 * n0)),
    lower = exp(lrr - qnorm(.975) * lse),
    upper = exp(lrr + qnorm(.975) * lse)
  )

df
```

## Hiearchical Model

数据每行对应一个独立的研究，因此可以用**贝叶斯层级模型**来模拟。这里的y变量(relative risk)的对数，接近正态分布，同时假定这里的随机效应项$\theta_j$服从正态分布


$$
\begin{aligned}
y_j &\sim N(\theta_j, \sigma^2_j)  \\
\theta_j &\sim N(\mu, \tau),
\end{aligned}
$$
这里假定 $\sigma^2_j$ 已知，也就说是确定性的，这种假设是合理的，因为样本量较大，每个研究的方差（Variance of the Binomial Distribution）是可以精确估计的。

> 元分析关注的是整体的均值$\mu$


There are, in general, three ways to estimate the random effects, $\theta_j$.

* *No-pooling:* there is a separate model for each study and $\theta_j=y_j$. This is a special case of the hierarchical model in which $\tau = \infty$.

* *Complete-pooling:* patients in each study are random samples from a common distribution so $\theta_j = \mu$. This is a special case of the hierarchical model in with $\tau = 0$.

* *Partial-pooling:* the hierarchical model is a compromise between the no-pooling and the complete-pooling estimates. In this case $\tau$ is unknown and $\theta_j$ is closer to $\mu$ when $\tau$ is small relative to $\sigma^2_j$, and closer to $y_j$ when the reverse is true.




### stan代码

```{r, warning=FALSE, message=FALSE}
stan_program <- "
data {
  int<lower=1> N;           
  vector[N] y;              
  vector<lower=0>[N] sigma;   
}

parameters {
  real theta[N];          
  real mu;          
  real<lower=0> tau; 
}
model {

  for (i in 1:N) {
    target += normal_lpdf(y[i] | theta[i], sigma[i]);
  }
  
  theta ~ normal(mu, tau);
  mu ~ normal(0, 1);
  tau ~ cauchy(0, 1);

}
"


stan_data <- list(N = nrow(df), 
                  y = df$lrr, 
                  sigma = df$lse
                  )


fit_stan <- stan(model_code = stan_program, 
                  data = stan_data,
                  iter = 4000,
                  warmup = 1000
                  )
```


```{r}
fit_stan %>% 
  tidybayes::gather_draws(mu, tau) %>% 
  tidybayes::mean_qi()
```




### 非中心化参数的办法

```{r, warning=FALSE, message=FALSE}
stan_program <- "
data {
  int<lower=0> N;             // number of trials 
  real y[N];                  // estimated log relative risk
  real<lower=0> sigma[N];     // se of log relative risk
}
parameters {
  real mu; 
  real<lower=0> tau;
  real eta[N];
}
transformed parameters {
  real theta[N];
  for (i in 1:N)
    theta[i] = mu + tau * eta[i];
}
model {
  eta ~ normal(0, 1);
  y ~ normal(theta, sigma);
}
"

stan_data <- list(N = nrow(df), 
                  y = df$lrr, 
                  sigma = df$lse
                  )


fit_stan2 <- stan(model_code = stan_program, 
                  data = stan_data,
                  iter = 4000,
                  warmup = 1000
                  )
```


```{r}
fit_stan2 %>% 
  tidybayes::gather_draws(mu, tau) %>% 
  tidybayes::mean_qi()
```


随机效应 $\theta_j$ 会朝着$\mu$ 的方向收缩。下图画出了每个独立研究的**置信区间**和贝叶斯模型估计的**可信赖区间**



```{r}
raw_data <- df %>% 
  mutate(
    item = 'Relative risk',
    study_year = str_c(study, year, sep = ", ")
  ) %>% 
  select(
    study_year, item, .value = rr,  .lower = lower, .upper = upper
  ) %>% 
  mutate(study_year = fct_inorder(study_year)) 
raw_data
```


```{r}
post_data <- fit_stan2 %>% 
  tidybayes::gather_draws(theta[i])  %>% 
  tidybayes::mean_qi(.width = .95) %>% 
  ungroup() 
```



```{r}
post_data <- fit_stan2 %>% 
  tidybayes::gather_draws(theta[i])  %>% 
  mutate(.value = exp(.value)) %>% 
  tidybayes::mean_qi(.width = .95) %>% 
  ungroup() %>% 
  bind_cols(
    df %>% 
      mutate(
        study_year = str_c(study, year, sep = ", ") 
      ) %>% 
      select(study_year)
  ) %>% 
  mutate(
    item = 'Random effect'
  ) %>% 
  select(study_year, item, .value, .lower, .upper) %>% 
  mutate(study_year = fct_inorder(study_year)) 

post_data
```

```{r}
tb <- post_data %>% 
  bind_rows(raw_data)
tb
```


```{r}
intercept <- fit_stan2 %>% 
  tidybayes::gather_draws(mu) %>% 
  mutate(.value = exp(.value)) %>% 
  tidybayes::mean_qi() %>% 
  pull(.value)

intercept
```

```{r}
tb %>% 
  ggplot(aes(x = .value, y = fct_rev(study_year), xmin = .lower, xmax = .upper)) +  
  geom_pointrange(
    aes(color = item),
    position = position_dodge(width = 0.50)
  ) +
  geom_vline(xintercept = intercept)
```

可以看到，红色的点相比与蓝色的点，往中间整体均值方向收缩(shrinkage)。不确定性越大，收缩的幅度越大。每一个研究中，贝叶斯可信赖区间要比频率学的置信区间要窄(narrower)，这是因为层级模型中，彼此会共享信息。


除了我们最关注的整体均值外，我们还可以预测新的研究中的$\tilde{\theta}_j$。方法很简单，就是用$\mu$ 和 $\tau$ 的后验分布模拟$\tilde{\theta_j}$，

$$
\tilde{\theta}_j \sim N(\mu, \tau)
$$
在stan里，这样写
```{stan}
generated quantities {
   real theta_hat;
   theta_hat = normal_rng(mu, tau);
}
```



在R里模拟也可以

```{r}
n.sims <- nrow(post$mu)
theta.new <- rep(NA, n.sims)
for (i in 1:n.sims){ 
  theta.new[i]  <- rnorm(1,  post$mu[i],  post$tau[i]) 
}
```







## 用brms重复

```{r}
library(brms)
fit_brms <- 
  brm(data = df, 
      family = gaussian,
      lrr | se(lse) ~ 1 + (1 | study),
      prior = c(prior(normal(0, 1), class = Intercept),
                prior(cauchy(0, 1), class = sd)),
      iter = 4000, warmup = 1000, cores = 4, chains = 4)
```


```{r}
fit_brms
```



## 参考

- <https://devinincerti.com/2015/10/31/bayesian-meta-analysis.html>