# 有序回归模型 {#ordinary}


```{r, message=FALSE, warning=FALSE}
library(tidyverse)
library(tidybayes)
library(rstan)
rstan_options(auto_write = TRUE)
options(mc.cores = parallel::detectCores())
```

## 数据

数据来源<https://stats.idre.ucla.edu/r/dae/ordinal-logistic-regression/>

```{r}
df_raw <- foreign::read.dta("./rawdata/ologit.dta")
df_raw
```

- apply：是否愿意申请研究生(unlikely, somewhat likely, or very likely), coded 1, 2, and 3
- pared：父母教育程度，这里1 代表父母至少有1人本科毕业； 0代表父母都没有本科毕业
- public：这里1代表研究机构是公立，0代表研究机构是私立
- gpa：学生的GPA成绩


以apply为结果变量，我们考察影响申请研究生意愿的因素

```{r}
key <- c("unlikely" = 1L, "somewhat likely" = 2L, "very likely" = 3L)


df <- df_raw %>%
  mutate(apply = recode(apply, !!!key)) 
df
```


## 有序logistic回归

这里需要用到**有序logistic回归**，为了理解模型的输出，我们需要先简单介绍下模型的含义。假定被解释变量$Y$有$J$类且有序，那么$Y$ 小于等于某个具体类别$j$的累积概率，可以写为$P(Y \le j)$，这里$j = 1, \cdots, J-1$. 从而，小于等于某个具体类别$j$的**比率**就可以定义为

$$
\frac{P(Y \le j)}{P(Y>j)}
$$

对这个比率取对数，就是我们熟知的logit

$$
\text{log} \frac{P(Y \le j)}{P(Y>j)} = \text{logit} (P(Y \le j)).
$$

在R语言中，有序logistic回归的数学模型就是

$$
\text{logit} (P(Y \le j)) = \alpha_{j} - \beta_{1}x_1 - \beta_{2}x_2 - \beta_{3}x_3 
$$

$\alpha$ 是截距，$\beta$ 是回归系数，注意到有序分类 logistic 回归模型中就有 $J-1$ 个 logit 模型。对于每个模型，系数是相同的，只是截距不同 (**模型平行线假定**)。

$$
\begin{aligned}
\text{logit}(\hat{P}(Y \le 1))&= \text{logit}\left(p_{1}\right) = \ln \left(\frac{p_{1}}{1 - p_{1}}\right) = \alpha_{1} - \beta_{1}x_1 - \beta_{2}x_2 - \beta_{3}x_3 \\ 
\text{logit}(\hat{P}(Y \le 2))&= \text{logit}\left(p_{1} + p_{2}\right) = \ln \left(\frac{p_{1} + p_{2}}{1 - p_{1} - p_{2}}\right) = \alpha_{2} - \beta_{1}x_1 - \beta_{2}x_2 - \beta_{3}x_3
\end{aligned}
$$



##  polr 
我们使用`MASS::polr`函数。

```{r}
# polr ask that response must be a factor

## fit ordered logit model and store results 'm'
m <- MASS::polr(apply ~ pared + public + gpa, data = df_raw, Hess=TRUE)

## view a summary of the model
summary(m)
```


因此，模型估计如下
$$
\begin{aligned}
\text{logit}(\hat{P}(Y \le 1))&= \text{logit}\left(p_{1}\right) = \ln \left(\frac{p_{1}}{1 - p_{1}}\right) = 2.2 - 1.05x_1 - (-0.06)x_2 - 0.62x_3\\ 
\text{logit}(\hat{P}(Y \le 2))&= \text{logit}\left(p_{1} + p_{2}\right) = \ln \left(\frac{p_{1} + p_{2}}{1 - p_{1} - p_{2}}\right) = 4.3 - 1.05x_1 - (-0.06)x_2 - 0.62x_3\\ 
\end{aligned}
$$

## 系数的解释

推荐您阅读[这里](https://stats.idre.ucla.edu/r/faq/ologit-coefficients/)

先将系数转换成odds ratios(OR)

```{r}
coef(m) %>% exp()
```

### 父母受教育程度对申请意愿的影响

在其它变量保持不变的前提下，对于 pared = 1 和 pared = 0 等式为

$$
\begin{aligned}
\text{logit}(\hat{P}(Y \le 1) |x_1 = 1)&= \alpha_1 - \beta_1 \\ 
\text{logit}(\hat{P}(Y \le 1) |x_1 = 0)&= \alpha_1  \\ 
\end{aligned}
$$
$$
\begin{aligned}
\frac{P(Y \le 1 | x_1=1)}{P(Y \gt 1 | x_1=1)} & = \exp(\alpha_1)/\exp(\beta_1) \\
\frac{P(Y \le 1 | x_1=0)}{P(Y \gt 1 | x_1=0)} & = \exp(\alpha_1) \\
\end{aligned}
$$


$$
\begin{aligned}
 & \text{logit}(\hat{P}(Y \le 1) |x_1 = 1) - \text{logit}(\hat{P}(Y \le 1) |x_1 = 0)    \\
& = \frac{P(Y \le 1 | x_1=1)}{P(Y \gt 1 | x_1=1)} / \frac{P(Y \le 1 | x_1=0)}{P(Y \gt 1 | x_1=0)} \\
& =  (\exp(\alpha_1)/\exp(\beta_1) )/ \exp(\alpha_1) \\
& = 1/\exp(\beta_1) \\
& = \exp(-\beta_1)
\end{aligned}
$$

根据**模型平行线假定**，对结果变量的其它分类($Y$有$J$个类别)，也同样有：
$$
\frac{P(Y \le j |x_1=1)}{P(Y>j|x_1=1)} / \frac{P(Y \le j |x_1=0)}{P(Y>j|x_1=0)}  =  \exp( -\beta_{1})
$$

因为 $exp(-\beta_{1}) =  \frac{1}{exp(\beta_{1})}$， 同时为了方便[解释](https://stats.idre.ucla.edu/r/faq/ologit-coefficients/)，把$P (Y >j)$位于分子位置，上面的等式变型为

$$
\frac{P (Y >j | x=1)/P(Y \le j|x=1)}{P(Y > j | x=0)/P(Y \le j | x=0)} = \exp(\beta_1)
$$
我们用 **大于$j$类别的比率**角度去解释系数，而不是 **小于$j$类别的比率**理解。


这样解释就更符合人的直觉：

- 父母读过大学的学生，打算申请读研的意愿（very likely and somewhat likely）的比率，是父母没读过大学学生的 $\exp(\beta_1) = 2.85$ 倍



### 学校类型对申请意愿的影响

类似地，在其它变量保持不变的前提下


$$
\frac{P (Y >j | x_2=1)/P(Y \le j|x_2=1)}{P(Y > j | x_2=0)/P(Y \le j | x_2=0)} = \exp(\beta_2) = \exp(-0.06)
$$

公立学校的学生，打算申请读研的意愿（very likely and somewhat likely）的比率，是私立学校学生的 0.94 倍，这样说怪怪的。


这里$\exp(-0.06)$小于1，倍数表述不方便，可以把分子和分母交换位置，说私立是公立的多少倍，符合人的理解习惯

$$
\frac{P(Y > j | x_2=0)/P(Y \le j | x_2=0)}{P (Y >j | x_2=1)/P(Y \le j|x_2=1)}= \exp(-\beta_2) = \exp(0.06)
$$

私立学校的学生，打算申请读研的意愿（very likely and somewhat likely）的比率，是公立学校学生的 1.06 倍，这样感觉好多了。



### GPA成绩对申请意愿的影响

在其它变量保持不变的前提下，

$$
\frac{P (Y >j | x_3=1)/P(Y \le j|x_3=1)}{P(Y > j | x_3=0)/P(Y \le j | x_3=0)} = \exp(\beta_3) = 1.85
$$


学生gpa成绩每增加1个单位，申请读研的意愿（very likely and somewhat likely）的比率，增加 1.85 倍，即增长 85% .



## stan 

下面我们通过代码来演示

```{r, warning=FALSE, message=FALSE, results=FALSE}
stan_program <- "
data {
  int<lower=2> K;
  int<lower=0> N;
  int<lower=1> D;
  int<lower=1,upper=K> y[N];
  matrix[N, D] x;
}
parameters {
  vector[D] beta;
  ordered[K-1] c;
}
model {
  for (n in 1:N) {
    target += ordered_logistic_lpmf(y[n] | x[n] * beta, c);
  }
  //for (n in 1:N)
  //  y[n] ~ ordered_logistic(x[n] * beta, c);
}
"


stan_data <- df %>% 
  tidybayes::compose_data(
    N   = n,
    K   = 3,  
    D   = 3,
    y   = apply,  # factors are translated into numeric using as.numeric()
    x   = model.matrix(~ 0 + pared + public + gpa, .)
  )


mod_stan <- stan(model_code = stan_program, data = stan_data)
```



```{r}
mod_stan
```








## brms
```{r}
library(brms)
mod_brms <- brm(apply ~ pared + public + gpa, 
                data = df,  
                family = cumulative(link = "logit") 
               ) 
```


```{r}
mod_brms
```



