# 睡眠剥夺后的反应时间 {#sleepstudy}

```{r libraries, echo = FALSE}
library(tidyverse)
library(tidybayes)
library(bayesplot)
library(rstan)
library(loo)
rstan_options(auto_write = TRUE)
options(mc.cores = parallel::detectCores())
```



```{r}
data("sleepstudy", package = "lme4")
sleepstudy
```


```{r}
sleepstudy %>% 
  ggplot(aes(Days, Reaction)) +
  geom_point()
```

```{r}
sleepstudy %>% 
  mutate(cond = paste0("Subject = ", Subject)) %>% 
  ggplot(aes(Days, Reaction)) +
  geom_point() + 
  facet_wrap("cond", nrow = 3) +
  theme_bw()
```

## Linear MLMs: Varying Intercepts and Varying Slopes

$$
\begin{aligned}
y_n &\sim \mathcal{N}(\mu_n, \sigma)\\
\mu_n &= b_{0j[n]} + b_{1j[n]} x_n \\
(b_{0j}, b_{1j}) &\sim \mathcal{MN}((b_0, b_1), \Sigma_{b}) \\
\end{aligned}
$$




$$
\Sigma_{b} = \left(
\begin{matrix}
  \sigma_{b_0}^2 & \sigma_{b_0} \sigma_{b_1} \rho_{b_0 b_1}  \\
  \sigma_{b_0} \sigma_{b_1} \rho_{b_0 b_1} & \sigma_{b_1}^2
\end{matrix}
\right)
$$




```{r, warning=FALSE, message=FALSE}
stan_program <- "
data {
  int N;
  vector[N] y;
  vector[N] x;
  int J;            
  int<lower=1, upper=J> g[N];
}
parameters {
  vector[J] alpha;
  vector[J] beta;
  real a;
  real b;
  real<lower=0> sigma;
  
  corr_matrix[2] Rho;
  vector<lower=0>[2] sigma_g; 
}
transformed parameters {
 vector[N] mu;
 for (i in 1:N) {
   mu[i] = alpha[g[i]] + beta[g[i]] * x[i];
 }
}
model {

  for(i in 1:N) {
    target += normal_lpdf(y[i] | mu[i], sigma);
  }

  for(j in 1:J) {
    [alpha[j], beta[j]]' ~ multi_normal([a, b]', quad_form_diag(Rho, sigma_g));
  }
  
  sigma  ~ exponential(1);
  a ~ normal(0, 1);
  b ~ normal(0, 1);
  Rho ~ lkj_corr(2);
  sigma_g ~ exponential(1);
}

"

stan_data <- sleepstudy %>%
  tidybayes::compose_data(
   N = nrow(.),
   x = Days, 
   y = Reaction,
   J = n_distinct(Subject),
   g = Subject
  )


fit_mlm1 <- stan(model_code = stan_program, data = stan_data)
```



```{r}
fit_mlm1 
```




```{r, warning=FALSE, message=FALSE}
stan_program <- "
data {
  int N;
  vector[N] y;
  vector[N] x;
  int J;            
  int<lower=1, upper=J> g[N];
}
parameters {
  vector[J] alpha;
  vector[J] beta;
  real a;
  real b;
  real<lower=0> sigma;
  
  corr_matrix[2] Rho;
  vector<lower=0>[2] tau; 
}
transformed parameters {
 vector[2] YY[J];
 vector[2] MU;
 MU = [a, b]';
 for (j in 1:J) {
 YY[j] =  [alpha[j], beta[j]]';
 }
}
model {
  vector[N] mu;
  
  for (i in 1:N) {
    mu[i] = alpha[g[i]] + beta[g[i]] * x[i];
  }
 
  for(i in 1:N) {
    target += normal_lpdf(y[i] | mu[i], sigma);
  }

  for(j in 1:J) {
    YY ~ multi_normal(MU, quad_form_diag(Rho, tau));
  }
  
  sigma  ~ exponential(1);
  a ~ normal(0, 1);
  b ~ normal(0, 1);
  Rho ~ lkj_corr(2);
  tau ~ exponential(1);
}

"

stan_data <- sleepstudy %>%
  tidybayes::compose_data(
   N = nrow(.),
   x = Days, 
   y = Reaction,
   J = n_distinct(Subject),
   g = Subject
  )


fit_mlm2 <- stan(model_code = stan_program, data = stan_data)
```



```{r}
fit_mlm2 
```



## 用stan-book的方法

系数设定为 array of vector

上面的方法是通过[alpha, beta]'，拼凑成vector，目的是要构造成multi_normal()所需要的vector输入， 现在这一个是用 for(i in 1:n_group) 循环即可。
之所以能用 for 循环，是因为后者把系数定义成 array of vector 形式，一个vector的样子就像一根糖葫芦，一列一列的喂进去。


```{r, warning=FALSE, message=FALSE}
stan_program <- "
data {
  int N;
  int K; 
  matrix[N, K] X;
  int J;            
  int<lower=1, upper=J> g[N];
  vector[N] y;
}
parameters {
  vector[K] beta[J];                     // array of vector
  vector[K] gamma;                       // fix effect
  real<lower=0> sigma;
  
  corr_matrix[K] Rho;
  vector<lower=0>[K] tau; 
}
transformed parameters {
 vector[N] mu;
 for (i in 1:N) {
   mu[i] = X[i] * beta[g[i]];
 }
}
model {

  for(i in 1:N) {
    target += normal_lpdf(y[i] | mu[i], sigma);
  }

  for(j in 1:J) {
    beta[j] ~ multi_normal(gamma, quad_form_diag(Rho, tau));
  }
  
  sigma  ~ exponential(1);
  gamma ~ normal(0, 5);
  Rho ~ lkj_corr(2);
  tau ~ exponential(1);
}

"

stan_data <- sleepstudy %>%
  tidybayes::compose_data(
   N = nrow(.),
   K = 2,
   X = model.matrix(~ Days, .), 
   y = Reaction,
   J = n_distinct(Subject),
   g = Subject
  )


fit_mlm3 <- stan(model_code = stan_program, data = stan_data)
```



```{r}
fit_mlm3
```


## 上面方法的**矢量化**优化

Optimization through Vectorization
```
for(i in 1:N) {
    target += normal_lpdf(y[i] | mu[i], sigma);
  } // for循环 log of simga 要循环N次

y ~ normal(mu, sigma); // 只计算一次
```

当然要平衡和兼顾**代码执行效率和代码可读性**

当前版本，个人感觉是最佳的
```{r, warning=FALSE, message=FALSE}
stan_program <- "
data {
  int N;
  int K; 
  matrix[N, K] X;
  int J;            
  int<lower=1, upper=J> g[N];
  vector[N] y;
}
parameters {
  vector[K] beta[J];                     // array of vector
  vector[K] MU;                          // fix effect
  real<lower=0> sigma;
  
  corr_matrix[K] Rho;
  vector<lower=0>[K] tau; 
}

model {
  vector[N] mu;
  
  for (i in 1:N) {
    mu[i] = X[i] * beta[g[i]];
  }
  y ~ normal(mu, sigma);
  
  for(j in 1:J) {
    beta[j] ~ multi_normal(MU, quad_form_diag(Rho, tau));
  }
  
  sigma ~ exponential(1);
  MU ~ normal(0, 5);
  Rho ~ lkj_corr(2);
  tau ~ exponential(1);
}
generated quantities {
  vector[N] y_rep;

  for (n in 1:N) {
    y_rep[n] = normal_rng(X[n] * beta[g[n]], sigma);
  }
  
}
"

stan_data <- sleepstudy %>%
  tidybayes::compose_data(
   N = nrow(.),
   K = 2,
   J = n_distinct(Subject),
   X = model.matrix(~ 1 + Days, .), 
   y = Reaction,
   g = Subject
  )


fit_mlm4 <- stan(model_code = stan_program, data = stan_data)
```


## Cholesky因子分解优化版（待理解）

这里**非中心化参数**，先给定一个 z (形式是矩阵，分布是标准正态), 通过z构建系数beta，（待理解）
- beta 是矩阵[J, K]（注意与array of vector的结构不同），这里是一行一行的看，一行代表(intercept , beta_1,  beta2, ...)，因此得这样写`y ~ normal(rows_dot_product(beta[g], x), sigma);` beta[g]在前。
  
- `beta = gamma + (diag_pre_multiply(tau, L_Omega) * z)';` 矢量化的循环，是对结构的最外层开始的， 矩阵矢量化先分解beta[i],代表一行一行的。

- 疑问，matrix[J, K] gamma;是干什么用的，为何是矩阵？还不明白。


若这样写不能让代码效率不显著提升的，可以先不管。

```{r, warning=FALSE, message=FALSE}
stan_program <- "
data {
  int N;
  int K; 
  matrix[N, K] X;
  int J;            
  int<lower=1, upper=J> g[N];
  vector[N] y;
}
parameters {
  matrix[K, J] z;
  cholesky_factor_corr[K] L_Omega;
                   
  matrix[J, K] gamma;                       
  real<lower=0> sigma;
  
  vector<lower=0, upper=pi()/2>[K] tau_unif; 
}
transformed parameters {
  matrix[J, K] beta;        // 
  vector<lower=0>[K] tau;   //prior scale
  for (k in 1:K) {
    tau[k] = 2.5 * tan(tau_unif[k]);
  }
  
  beta = gamma + (diag_pre_multiply(tau, L_Omega) * z)';
}
model {
  to_vector(z) ~ std_normal();
  L_Omega ~ lkj_corr_cholesky(2);
  to_vector(gamma) ~ normal(0, 5);
  
  y ~ normal(rows_dot_product(beta[g], X), sigma);

}

"

stan_data <- sleepstudy %>%
  tidybayes::compose_data(
   N = nrow(.),
   K = 2,
   X = model.matrix(~ Days, .), 
   y = Reaction,
   J = n_distinct(Subject),
   g = Subject
  )


fit_mlm5 <- stan(model_code = stan_program, data = stan_data)
```



```{r}
fit_mlm5
```


## 用 fit_mlm4 分析

```{r}
fit_mlm4 %>% write_rds(here::here("stan_save", "fit_mlm4.rds"))
fit_mlm4 <- read_rds(here::here("stan_save", "fit_mlm4.rds"))
```


```{r}
summary(fit_mlm4, c("MU"))$summary
```

```{r}
summary(fit_mlm4, c("y_rep"))$summary
```

```{r}
y_rep <- as.matrix(fit_mlm4, pars = "y_rep")
bayesplot::ppc_dens_overlay(y = sleepstudy$Reaction, yrep = y_rep[1:200, ])
```



```{r}
y_rep <- as.matrix(fit_mlm4, pars = "y_rep")
bayesplot::ppc_intervals(y = sleepstudy$Reaction,
                         yrep = y_rep, 
                         x = sleepstudy$Days
                         ) 
```




```{r}
fit_mlm4 %>%
  tidybayes::spread_draws(y_rep[i]) %>%
  tidybayes::mean_qi() %>%
  dplyr::bind_cols(sleepstudy)
```



```{r}
fit_mlm4 %>%
  tidybayes::spread_draws(y_rep[i]) %>%
  tidybayes::mean_qi() %>%
  dplyr::bind_cols(sleepstudy) %>%
  mutate(cond = paste0("Subject = ", Subject)) %>% 
  
  ggplot(aes(x = Days, y = y_rep), size = 2) +
  geom_point(aes(x = Days, y = Reaction), size = 2) +
  geom_line(color = "orange") +
  geom_ribbon(aes(ymin = .lower, ymax = .upper),
    alpha = 0.3,
    fill = "gray50"
  ) +
  facet_wrap(vars(cond), ncol = 6) +
  theme_bw()
```

- 返回180 * 4000个样本，然后按照 i= 180 分组（18个人，每人10天），也就4000个抽样弄成一个数。
- 这里希望 180 * 4000样本，希望按照10天分组（希望横坐标为Days= c(0:9) 天）


```{r}
sleepstudy_i <- sleepstudy %>% 
  mutate(i = 1:n())

fit_mlm4_by_days <- fit_mlm4 %>%
  tidybayes::spread_draws(y_rep[i]) %>%
  ungroup() %>% 
  dplyr::left_join(
    sleepstudy_i, by = "i"
  ) %>% 
  group_by(Days) %>% 
  tidybayes::mean_qi(y_rep, .width = c(.50))

fit_mlm4_by_days
```



```{r, fig.width=4, fig.height= 6}
p2 <- fit_mlm4_by_days %>%
  ggplot(aes(x = Days, y = y_rep), size = 2) +
  geom_line() +
  geom_ribbon(aes(ymin = .lower, ymax = .upper),
    alpha = 0.3,
    fill = "gray50"
  )
p2
```
重复的 marginal_effects()？和作者的一样？作者为了对比，没有分层的的对比，我也试试看
pauer用的 marginal_effects() 这个函数是怎么回事？

## 简单线性回归



```{r, warning=FALSE, message=FALSE}
stan_program <- "
data {
  int N;
  int K; 
  matrix[N, K] X;
  vector[N] y;
}
parameters {
  vector[K] beta;                     
  real<lower=0> sigma;
}

model {
  vector[N] mu;
  
  for (i in 1:N) {
    mu[i] = X[i] * beta;
  }
  y ~ normal(mu, sigma);
  
  sigma ~ exponential(1);

}
generated quantities {
  vector[N] y_rep;

  for (n in 1:N) {
    y_rep[n] = normal_rng(X[n] * beta, sigma);
  }
  
}
"

stan_data <- sleepstudy %>%
  tidybayes::compose_data(
   N = nrow(.),
   K = 2,
   X = model.matrix(~ 1 + Days, .), 
   y = Reaction,
  )


fit_lm <- stan(model_code = stan_program, data = stan_data)
```




```{r, fig.width=4, fig.height= 6}
sleepstudy_i <- sleepstudy %>% 
  mutate(i = 1:n())

fit_lm_by_days <- fit_lm  %>%
  tidybayes::spread_draws(y_rep[i]) %>%
  ungroup() %>% 
  dplyr::left_join(
    sleepstudy_i, by = "i"
  ) %>% 
  group_by(Days) %>% 
  tidybayes::mean_qi(y_rep, .width = c(.50))


p1 <- fit_lm_by_days %>%
  ggplot(aes(x = Days, y = y_rep), size = 2) +
  geom_line() +
  geom_ribbon(aes(ymin = .lower, ymax = .upper),
    alpha = 0.3,
    fill = "gray50"
  ) 
p1
```

```{r}
library(patchwork)
p1 + p2
```
与作者的图，还是很大差距，感觉我的方法是不对的
```
?brms::marginal_effects
```




## brms

```{r}
library(brms)
fit_brms <- brm(Reaction ~ Days + (Days | Subject),
data = sleepstudy)
```
```{r}
fit_brms
```





