# 吃华夫饼会导致离婚？{#waffle}


```{r, message=FALSE, warning=FALSE}
library(tidyverse)
library(brms)
library(tidybayes)
library(rstan)
library(patchwork)
```



`WaffleHouses` 是一种卖华夫饼的连锁店，类似肯德基。华夫饼店24小时营业，店里一般都备有发电机，因此即使在飓风之后也会营业。所以，人们把华夫饼屋视为灾难严重性的一种指示，如果它都关门了，那说明真的很严重灾难了。

我们今天研究的不是饼屋开不开门的问题，而是它与离婚率的关系。 因为人们发现，离婚率高的地方，人均华夫饼店的数量就越高，相反，离婚率低的地方，没有华夫饼店。 （这是什么饼，吃了会导致婚姻危机？）

```{r}
d <- readr::read_csv(here::here("data", "WaffleDivorce.csv"))
```

首先对 `MedianAgeMarriage, Marriage, Divorce` 三列标准化

```{r}
d <- d %>%
  mutate(
    across(c(MedianAgeMarriage, Marriage, Divorce), ~ (.x - mean(.x)) / sd(.x))
  )
glimpse(d)
```

人均饼屋数量（华夫饼屋与人口数量的比例）与当地离婚率的关联。通过图，我们看不出他们之间的关联

```{r, fig.width = 3, fig.height = 3, message = F}
# install.packages("ggrepel", depencencies = T)
library(ggrepel)

d %>% 
  ggplot(aes(x = WaffleHouses / Population, y = Divorce)) +
  geom_point() +
  geom_text_repel(data = d %>% filter(Loc %in% c("ME", "OK", "AR", "AL", "GA", "SC", "NJ")),  
                  aes(label = Loc), 
                  size = 3, seed = 1024) +
  geom_smooth(method = "lm", level = 0.89, fullrange = T) +
  scale_x_continuous(limits = c(0, 50)) +
  labs(x = "Waffle Houses per million", y = "Divorce Rate") +
  theme_bw() +
  theme(
    panel.grid = element_blank()
  )
```

常理下不太可能吃饼会导致婚姻危机。显然，这是一种虚假的关联。但是我们可能会想，是哪个（哪些）变量导致了虚假关联？ 事实上，华夫饼屋1955年在南美地区兴起发展的，而离婚任何地方都有发生，只是南美地区离婚率较高，很可能是某个原因让这两件事情同时发生了。

饼屋和离婚率，这称之为关联事件，但彼此不构成因果关系。**关联不等于因果**。

一般情况下，会做多元回归模型，原因如下：

-   减少混淆，这里饼屋与离婚率就是一种混淆，它会隐藏真正重要的原因
-   可能是多个或者复杂的原因。一个现象可能是多个原因同时引起，所以需要把多个因素放在一起同时测量
-   交互作用。一个变量要依赖另一个变量起作用，比如植物生成需要光和水，只有光不行，只有水也不行。

下面通过最简单的线性回归模型揭示： - 饼屋与离婚率之间的虚假关联 - 被隐藏的关联



## 结婚率和离婚率

先把饼屋的事情放一边，我们先看看结婚率和离婚率之间的关联。

### stan code

```{r, warning=FALSE, message=FALSE}
stan_program <- '
data {
  int<lower=1> n;            // number of observations
  int<lower=1> K;            // number of regressors (including constant)
  vector[n] Divorce;         // outcome
  matrix[n, K] X;            // regressors
}
parameters {
  real<lower=0,upper=50> sigma;    // scale
  vector[K] b;                     // coefficients (including constant)
}
transformed parameters {
  vector[n] mu;                    // location
  mu = X * b;
}
model {
  Divorce ~ normal(mu, sigma);    // probability model
  sigma ~ exponential(1);         // prior for scale
  b[1] ~ normal(0, 0.2);          // prior for intercept
  for (i in 2:K) {                // priors for coefficients
    b[i] ~ normal(0, 0.5);
  }
}
generated quantities {
  vector[n] yhat;                 // predicted outcome
  for (i in 1:n) yhat[i] = normal_rng(mu[i], sigma);
}
'

stan_data <- d %>%
  tidybayes::compose_data(
    K = 2,
    y = Divorce,
    X = model.matrix(~Marriage, .)
  )

m5.1 <- stan(model_code = stan_program, data = stan_data)
```

模型结果，显示系数为`b[2]`为 0.35

```{r}
m5.1 %>% summary()

m5.1 %>%
  rstan::extract(pars = c('b[1]', 'b[2]'))

m5.1 %>%
  rstan::extract(pars = c('b', 'mu'))
```

`rstan::extract()` 可以提取后验样本，但不是很好用，尤其是可视化的时候。我推荐`tidybayes::spread_draws`，如果是`brms`模型，可以使用更方便的`tidybayes::add_fitted_draws()` 或者`tidybayes::add_predicted_draws()`

-   提取系数

```{r}
key <- c("1" = "intercept", "2" = "bM")
m5.1 %>% 
  tidybayes::spread_draws(b[i]) %>% 
  ggdist::mean_qi(.width = c(0.95)) %>% 
  mutate(i = recode(i, !!!key))
```

-   提取`mu`和`yhat`

可以将讲`mu[i]` 和 `yhat[i]` 理解为 `fitted` 和 `predicted`

```{r}
post_draw <- m5.1 %>% 
    tidybayes::spread_draws(mu[i], yhat[i]) 
post_draw  
```

```{r}
post_draw %>% 
  mean_qi() %>% 
  mutate(
    Marriage = d$Marriage,
    Divorce = d$Divorce
    )
```

```{r, fig.width = 5, fig.height = 4.5, message = F}
post_draw %>%
  mean_qi() %>%
  mutate(
    Marriage = d$Marriage,
    Divorce = d$Divorce
  ) %>%
  ggplot() +
  geom_ribbon(aes(x = Marriage, ymin = mu.lower, ymax = mu.upper), alpha = 0.2) +
  #geom_ribbon(aes(x = Marriage, ymin = yhat.lower, ymax = yhat.upper), alpha = 0.2, fill = "red") +
  geom_line(aes(x = Marriage, y = mu)) +
  geom_point(aes(x = Marriage, y = Divorce), 
             shape = 1, size = 2, color = "dodgerblue4", alpha = 0.5) +
  theme_classic() 
```

### brms

我们用brms，重新做一遍

```{r b5.1}
b5.1 <-
  brm(
    data = d,
    family = gaussian,
    Divorce ~ 1 + Marriage,
    prior = c(
      prior(normal(0, 0.2), class = Intercept),
      prior(normal(0, 0.5), class = b),
      prior(exponential(1), class = sigma)
    ),
    iter = 2000, warmup = 1000, chains = 4, cores = 4,
    seed = 5,
    sample_prior = T,
    file = "fits/b05.01"
  )
```

```{r, fig.width = 5, fig.height = 5, message = F}
d %>% 
  ggplot(aes(x = Marriage, y = Divorce)) +
  geom_point(shape = 1, size = 2)
```

```{r}
d %>% 
  tidybayes::add_fitted_draws(model = b5.1, n = 1000) %>% 
  ggplot(aes(x = Marriage, y = .value, group = .draw)) +
  geom_line(alpha = 0.1)
```

```{r, fig.width = 5, fig.height = 4.5, message = F}
d %>% 
  tidybayes::add_fitted_draws(model = b5.1, n = 1000) %>% 
  ggplot(aes(x = Marriage, y = Divorce)) +
  stat_lineribbon(aes(y = .value), .width = .95) +              # fullrange = T?
  geom_point(data = d, shape = 1, size = 2, color = "blue") +
  theme_classic() +
  scale_fill_manual(values = "grey") +
  theme(legend.position = "none") +
  labs(x = "Marriage rate", y = "Divorce rate")
```

我们看到，这个张图显示结婚率越高，离婚率就越高，那问题来了，是结婚导致离婚？ 只有结婚了才能离婚，因为不结婚就不存在离婚，但两者不存在因果关系。相反，高结婚率意味对价值观、婚姻观有较高的认同度，往往导致离婚率降低，而不应该是高。

## 结婚年龄与离婚率

```{r, warning=FALSE, message=FALSE}
stan_program <- '
data {
  int<lower=1> n;            // number of observations
  int<lower=1> K;            // number of regressors (including constant)
  vector[n] Divorce;         // outcome
  matrix[n, K] X;            // regressors
}
parameters {
  real<lower=0,upper=50> sigma;    // scale
  vector[K] b;                     // coefficients (including constant)
}
transformed parameters {
  vector[n] mu;                    // location
  mu = X * b;
}
model {
  Divorce ~ normal(mu, sigma);    // probability model
  sigma ~ exponential(1);         // prior for scale
  b[1] ~ normal(0, 0.2);          // prior for intercept
  for (i in 2:K) {                // priors for coefficients
    b[i] ~ normal(0, 0.5);
  }
}
generated quantities {
  vector[n] yhat;                 // predicted outcome
  for (i in 1:n) yhat[i] = normal_rng(mu[i], sigma);
}
'

stan_data <- d %>%
  tidybayes::compose_data(
    K = 2,
    y = Divorce,
    X = model.matrix(~MedianAgeMarriage, .)
  )

m5.2 <- stan(model_code = stan_program, data = stan_data)
```

画图书中右边的图

```{r, fig.width = 5, fig.height = 4.5, message = F}
post_draw <- m5.2 %>% 
    tidybayes::spread_draws(mu[i], yhat[i]) 

post_draw %>%
  mean_qi() %>%
  mutate(
    MedianAgeMarriage = d$MedianAgeMarriage,
    Divorce = d$Divorce
  ) %>%
  ggplot() +
  geom_ribbon(aes(x = MedianAgeMarriage, ymin = mu.lower, ymax = mu.upper), alpha = 0.2) +
  #geom_ribbon(aes(x = MedianAgeMarriage, ymin = yhat.lower, ymax = yhat.upper), alpha = 0.2, fill = "red") +
  geom_line(aes(x = MedianAgeMarriage, y = mu)) +
  geom_point(aes(x = MedianAgeMarriage, y = Divorce), 
             shape = 1, size = 2, color = "dodgerblue4", alpha = 0.5) +
  theme_classic() 
```

该图给出的是**该地结婚年龄的中位数**与**离婚率**的关系，应该说这个结婚年龄是解释离婚率变化的很好的因素（结婚年龄越大，离婚率越低），但这个也说不通， 除非结婚年龄很晚，在离婚之前就去世了。

用brms宏包做一遍

```{r b5.2}
b5.2 <- 
  brm(data = d, 
      family = gaussian,
      Divorce ~ 1 + MedianAgeMarriage,
      prior = c(prior(normal(0, 0.2), class = Intercept),
                prior(normal(0, 0.5), class = b),
                prior(exponential(1), class = sigma)),
      iter = 2000, warmup = 1000, chains = 4, cores = 4,
      seed = 5,
      file = "fits/b05.02")
```

```{r}
print(b5.2)
```

### 我还没弄明白的地方

数据是做了标准化处理的， 所以$\beta = 1$, 意味着1个标准差的年龄波动引起1个标准差输出结果的波动。

Normal(0, 0.5) \> 1 的概率是多大？

```{r}
mean(rnorm(1000000, mean = 0, sd = 0.5) > 1 )
```

书中给出结果是5%（我还需要再看）

### 有向无环图

使用[**dagitty**]宏包，

```{r, fig.width=3, fig.height=1.75}
library(ggdag)
dagify(M ~ A,
       D ~ A + M) %>%
  ggdag(node_size = 8)
```

弄更好看点呢，这里我们直接指定$A, M, D$三个的坐标

```{r, fig.width=3, fig.height=1.75}
dag_coords <- 
  tibble(
    name = c("A", "M", "D"),
    x = c(1, 3, 2),
    y = c(1, 2, 2)
  )

dagify(
  M ~ A,
  D ~ A + M,
  coords = dag_coords
) %>% 
  ggdag() +
  theme(panel.grid = element_blank())
```

```{r, fig.width=3, fig.height=1.75}
dagify(M ~ A,
       D ~ A + M,
       coords = dag_coords) %>%
  
  ggplot(aes(x = x, y = y, xend = xend, yend = yend)) +
  geom_dag_point(color = "firebrick", alpha = 1/4, size = 10) +
  geom_dag_text(color = "firebrick") +
  geom_dag_edges(edge_color = "firebrick") +
  scale_x_continuous(NULL, breaks = NULL, expand = c(.1, .1)) +
  scale_y_continuous(NULL, breaks = NULL, expand = c(.1, .1)) +
  theme_bw() +
  theme(panel.grid = element_blank())
```

这里有两层含义：

-   $A \rightarrow D$, 结婚年龄直接影响离婚率，可能年轻人变化快，容易与伴侣产生摩擦
-   $A \rightarrow M \rightarrow D$, 间接影响，结婚早，结婚率就高

当然，我们需要考虑另外一种模型。$M$ 和 $D$ 之间的本无关联，只是同时受到 $A$ 的影响。

$A$ 同时影响 $M$ 和 $D$ 两个

```{r, fig.width=3, fig.height=1.75}
library(ggdag)
dag_coords <- 
  tibble(
    name = c("A", "M", "D"),
    x = c(1, 3, 2),
    y = c(1, 2, 2)
  )

dagify(M ~ A,
       D ~ A,
       coords = dag_coords) %>%
  
  ggplot(aes(x = x, y = y, xend = xend, yend = yend)) +
  geom_dag_point(color = "firebrick", alpha = 1/4, size = 10) +
  geom_dag_text(color = "firebrick") +
  geom_dag_edges(edge_color = "firebrick") +
  scale_x_continuous(NULL, breaks = NULL, expand = c(.1, .1)) +
  scale_y_continuous(NULL, breaks = NULL, expand = c(.1, .1)) +
  theme_bw() +
  theme(panel.grid = element_blank())
  
```

### 关联

McElreath 鼓励我们去探索这三个变量之间的关联

```{r}
d %>% 
  select(MedianAgeMarriage, Marriage, Divorce) %>% 
  cor()
```

```{r}
d %>% 
  select(MedianAgeMarriage, Marriage, Divorce) %>% 
  psych::lowerCor(digits = 3)
```

### 寻找彼此独立的两个变量

```{r}
library(dagitty)
dagitty::dagitty('dag{ D <- A -> M}') %>% 
  impliedConditionalIndependencies()
```

```{r}
library(dagitty)
dagitty('dag{ D <- A -> M -> D}') %>% 
  impliedConditionalIndependencies()
```

这里 $A$, $M$ 和 $D$ 之间都不可能是独立的，因此这里没有输出。当然也可以**测试**

```{r}
library(dagitty)
dagitty('dag{ D <- A -> M -> D -> T}') %>% 
  impliedConditionalIndependencies()
```

## 多元回归模型

$$
\begin{align*}
\text{Divorce_std}_i & \sim \operatorname{Normal}(\mu_i, \sigma) \\
\mu_i   & = \alpha + \beta_1 \text{Marriage_std}_i + \beta_2 \text{MedianAgeMarriage_std}_i \\
\alpha  & \sim \operatorname{Normal}(0, 0.2) \\
\beta_1 & \sim \operatorname{Normal}(0, 0.5) \\
\beta_2 & \sim \operatorname{Normal}(0, 0.5) \\
\sigma  & \sim \operatorname{Exponential}(1).
\end{align*}
$$

```{r, warning=FALSE, message=FALSE}
stan_program <- '
data {
  int<lower=1> n;            // number of observations
  int<lower=1> K;            // number of regressors (including constant)
  vector[n] Divorce;         // outcome
  matrix[n, K] X;            // regressors
}
parameters {
  real<lower=0,upper=50> sigma;    // scale
  vector[K] b;                     // coefficients (including constant)
}
transformed parameters {
  vector[n] mu;                    // location
  mu = X * b;
}
model {
  Divorce ~ normal(mu, sigma);    // probability model
  sigma ~ exponential(1);         // prior for scale
  b[1] ~ normal(0, 0.2);          // prior for intercept
  for (i in 2:K) {                // priors for coefficients
    b[i] ~ normal(0, 0.5);
  }
}
generated quantities {
  vector[n] yhat;                 // predicted outcome
  for (i in 1:n) yhat[i] = normal_rng(mu[i], sigma);
}
'

stan_data <- d %>%
  tidybayes::compose_data(
    K = 3,
    y = Divorce,
    X = model.matrix(~MedianAgeMarriage + Marriage, .)
  )

m5.3 <- stan(model_code = stan_program, data = stan_data)
```

```{r}
m5.3
```

用`brms`宏包做一次

```{r b5.3}
b5.3 <- 
  brm(data = d, 
      family = gaussian,
      Divorce ~ 1 + MedianAgeMarriage + Marriage,
      prior = c(prior(normal(0, 0.2), class = Intercept),
                prior(normal(0, 0.5), class = b),
                prior(exponential(1), class = sigma)),
      iter = 2000, warmup = 1000, chains = 4, cores = 4,
      seed = 5,
      file = "fits/b05.03")
```

```{r}
b5.3
```

现在我们有

| stan | brms |
|------|------|
| m5.1 | b5.1 |
| m5.2 | b5.2 |
| m5.3 | b5.3 |

下面将三个不同的模型结果整理到数据框，方便画图

```{r}
res5.1 <- m5.1 %>% 
  tidybayes::spread_draws(b[i]) %>% 
  ggdist::mean_qi(.width = c(0.95)) %>% 
  mutate(i = c("Intercept", "bM"),
         model = "m5.1")

res5.2 <- m5.2 %>% 
  tidybayes::spread_draws(b[i]) %>% 
  ggdist::mean_qi(.width = c(0.95)) %>% 
  mutate(i = c("Intercept", "bA"),
         model = "m5.2")

res5.3 <- m5.3 %>% 
  tidybayes::spread_draws(b[i]) %>% 
  ggdist::mean_qi(.width = c(0.95)) %>% 
  mutate(i = c("Intercept", "bA", "bM"),
         model = "m5.3")

res_stan <- bind_rows(res5.1, res5.2, res5.3) %>% 
  filter(i != "Intercept")

res_stan
```

```{r}
res_stan %>% 
  ggplot(aes(x = b, xmin = .lower, xmax = .upper, y = model)) +
  geom_pointrange() +
  facet_grid(i ~ ., switch = "y") +
  theme(
    strip.placement = "outside",
    strip.background = element_rect(colour = "black", fill = "white")
  ) +
  labs(x = NULL, y = NULL)
```

对brms模型结果，做规整要更简便 `posterior_summary(x, pars = NA, probs = c(0.025, 0.975), robust = FALSE, ...)`

```{r}
res5.1 <- b5.1 %>% 
  posterior_summary() %>% 
  as.data.frame() %>% 
  rownames_to_column("b") %>%  
  mutate(model = "m5.1")
 

res5.2 <- b5.2 %>% 
  posterior_summary() %>% 
  as.data.frame() %>% 
  rownames_to_column("b") %>% 
  mutate(model = "m5.2")

res5.3 <- b5.3 %>% 
  posterior_summary() %>% 
  as.data.frame() %>% 
  rownames_to_column("b") %>% 
  mutate(model = "m5.3")

res_brms <- bind_rows(res5.1, res5.2, res5.3) %>% 
 filter( b %in% c("b_MedianAgeMarriage", "b_Marriage"))

res_brms
```

```{r}
res_brms %>% 
  mutate(b = as_factor(b) %>% fct_rev()) %>% 
  ggplot(aes(x = Estimate, xmin = Q2.5, xmax = Q97.5, y = model)) +
  geom_pointrange() +
  facet_grid(b ~ ., switch = "y") +
  theme(
    strip.placement = "outside",
    strip.background = element_rect(colour = "black", fill = "white")
  ) +
  labs(x = NULL, y = NULL)
```

### plotting multivariate posteriors

-   Predictor residual plots
-   Posterior prediction plots
-   Counterfactual plots

#### predictor residual plots

```{r, warning=FALSE, message=FALSE}
stan_program <- '
data {
  int<lower=1> n;            // number of observations
  int<lower=1> K;            // number of regressors (including constant)
  vector[n] y;               // outcome
  matrix[n, K] X;            // regressors
}
parameters {
  real<lower=0,upper=50> sigma;    // scale
  vector[K] b;                     // coefficients (including constant)
}
transformed parameters {
  vector[n] mu;                    // location
  mu = X * b;
}
model {
  y ~ normal(mu, sigma);          // probability model
  sigma ~ exponential(1);         // prior for scale
  b[1] ~ normal(0, 0.2);          // prior for intercept
  for (i in 2:K) {                // priors for coefficients
    b[i] ~ normal(0, 0.5);
  }
}
generated quantities {
  vector[n] yhat;                 // predicted outcome
  for (i in 1:n) yhat[i] = normal_rng(mu[i], sigma);
}
'

stan_data <- d %>%
  tidybayes::compose_data(
    K = 2,
    y = Marriage,
    X = model.matrix(~MedianAgeMarriage, .)
  )

m5.4 <- stan(model_code = stan_program, data = stan_data)
```

```{r}
summary(m5.4, c("b", "sigma"))$summary
```

```{r}
m5.4 %>% 
  tidybayes::spread_draws(b[i]) %>% 
  ggdist::mean_qi(.width = c(0.95)) 
```

```{r}
m5.4 %>% 
  tidybayes::spread_draws(yhat[i]) %>% 
  ggdist::mean_qi(.width = c(0.95))
```

```{r, fig.width = 3, fig.height = 3}
p1 <- m5.4 %>% 
  tidybayes::spread_draws(yhat[i]) %>% 
  ggdist::mean_qi(.width = c(0.95)) %>% 
  bind_cols(d) %>% 
  ggplot(aes(x = MedianAgeMarriage, y = yhat)) +
  geom_point() +
  geom_point(aes(x = MedianAgeMarriage, y = Marriage), color = "red") +
  geom_segment(aes(xend = MedianAgeMarriage, yend = Marriage))
p1
```

```{r, fig.width = 3, fig.height = 3}
m5.4 %>% 
  tidybayes::spread_draws(yhat[i]) %>% 
  ggdist::mean_qi(.width = c(0.95)) %>% 
  bind_cols(d) %>% 
  ggplot(aes(x = Marriage - yhat, y = Divorce)) +
  geom_point() +
  geom_smooth(method = lm) +
  labs(x = "marriage rate residuals", 
       y = "Divorce rate (std)")

```

下面画右边两张图

```{r, warning=FALSE, message=FALSE}
stan_program <- '
data {
  int<lower=1> n;            // number of observations
  int<lower=1> K;            // number of regressors (including constant)
  vector[n] y;               // outcome
  matrix[n, K] X;            // regressors
}
parameters {
  real<lower=0,upper=50> sigma;    // scale
  vector[K] b;                     // coefficients (including constant)
}
transformed parameters {
  vector[n] mu;                    // location
  mu = X * b;
}
model {
  y ~ normal(mu, sigma);          // probability model
  sigma ~ exponential(1);         // prior for scale
  b[1] ~ normal(0, 0.2);          // prior for intercept
  for (i in 2:K) {                // priors for coefficients
    b[i] ~ normal(0, 0.5);
  }
}
generated quantities {
  vector[n] yhat;                 // predicted outcome
  for (i in 1:n) yhat[i] = normal_rng(mu[i], sigma);
}
'

stan_data <- d %>%
  tidybayes::compose_data(
    K = 2,
    y = MedianAgeMarriage,
    X = model.matrix(~Marriage, .)
  )

m5.4b <- stan(model_code = stan_program, data = stan_data)
```

```{r}
summary(m5.4b, c("b", "sigma"))$summary
```

```{r}
m5.4b %>% 
  tidybayes::spread_draws(b[i]) %>% 
  ggdist::mean_qi(.width = c(0.95)) 
```

```{r}
m5.4b %>% 
  tidybayes::spread_draws(yhat[i]) %>% 
  ggdist::mean_qi(.width = c(0.95))
```

```{r, fig.width = 3, fig.height = 3}
p2 <- m5.4b %>% 
  tidybayes::spread_draws(yhat[i]) %>% 
  ggdist::mean_qi(.width = c(0.95)) %>% 
  bind_cols(d) %>% 
  ggplot(aes(x = Marriage, y = yhat)) +
  geom_point() +
  geom_point(aes(x = Marriage, y = MedianAgeMarriage), color = "red") +
  geom_segment(aes(xend = Marriage, yend = MedianAgeMarriage))
p2
```

```{r, fig.width = 3, fig.height = 3}
m5.4b %>% 
  tidybayes::spread_draws(yhat[i]) %>% 
  ggdist::mean_qi(.width = c(0.95)) %>% 
  bind_cols(d) %>% 
  ggplot(aes(x = MedianAgeMarriage - yhat, y = Divorce)) +
  geom_point() +
  geom_smooth(method = lm) +
  labs(x = "marriage rate residuals", 
       y = "Divorce rate (std)")

```

用brms再做一遍

```{r b5.4}
b5.4 <- 
  brm(data = d, 
      family = gaussian,
      Marriage ~ 1 + MedianAgeMarriage,
      prior = c(prior(normal(0, 0.2), class = Intercept),
                prior(normal(0, 0.5), class = b),
                prior(exponential(1), class = sigma)),
      iter = 2000, warmup = 1000, chains = 4, cores = 4,
      seed = 5,
      file = "fits/b05.04")
```

```{r}
print(b5.4)
```

```{r, fig.width = 3, fig.height = 3}
d %>% 
  tidybayes::add_fitted_draws(b5.4) %>% 
  ggdist::mean_qi(.width = c(0.95)) %>% 
  ungroup() %>% 
  
  ggplot(aes(x = MedianAgeMarriage, y = .value)) +
  geom_point() +
  geom_point(aes(x = MedianAgeMarriage, y = Marriage), color = "red") +
  geom_segment(aes(xend = MedianAgeMarriage, yend = Marriage))
```

```{r}
f <- 
  fitted(b5.4) %>%
  as_tibble() %>%
  bind_cols(d)

glimpse(f)
```

After a little data processing, we can make the upper left panel of Figure 5.4.

```{r, fig.width = 3, fig.height = 3}
p1 <-
  f %>% 
  ggplot(aes(x = MedianAgeMarriage, y = Marriage)) +
  geom_point(size = 2, shape = 1, color = "firebrick4") +
  geom_segment(aes(xend = MedianAgeMarriage, yend = Estimate), 
               size = 1/4) +
  geom_line(aes(y = Estimate), 
            color = "firebrick4") +
  geom_text_repel(data = . %>% filter(Loc %in% c("WY", "ND", "ME", "HI", "DC")),  
                  aes(label = Loc), 
                  size = 3, seed = 14) +
  labs(x = "Age at marriage (std)",
       y = "Marriage rate (std)") +
  coord_cartesian(ylim = range(d$Marriage)) +
  theme_bw() +
  theme(panel.grid = element_blank()) 
p1
```

```{r, fig.width = 3, fig.height = 3, message = F}
r <- 
  residuals(b5.4) %>%
  # To use this in ggplot2, we need to make it a tibble or data frame
  as_tibble() %>% 
  bind_cols(d)

p3 <-
  r %>% 
  ggplot(aes(x = Estimate, y = Divorce)) +
  stat_smooth(method = "lm", fullrange = T,
              color = "firebrick4", fill = "firebrick4", 
              alpha = 1/5, size = 1/2) +
  geom_vline(xintercept = 0, linetype = 2, color = "grey50") +
  geom_point(size = 2, color = "firebrick4", alpha = 2/3) +
  geom_text_repel(data = . %>% filter(Loc %in% c("WY", "ND", "ME", "HI", "DC")),  
                  aes(label = Loc), 
                  size = 3, seed = 5) +
  scale_x_continuous(limits = c(-2, 2)) +
  coord_cartesian(xlim = range(r$Estimate)) +
  labs(x = "Marriage rate residuals",
       y = "Divorce rate (std)") +
  theme_bw() +
  theme(panel.grid = element_blank())
p3
```

将 `MedianAgeMarriage` 和 `Marriage` 对换，得到模型`b5.4b`

```{r b5.4b}
b5.4b <- 
  brm(data = d, 
      family = gaussian,
      MedianAgeMarriage ~ 1 + Marriage,
      prior = c(prior(normal(0, 0.2), class = Intercept),
                prior(normal(0, 0.5), class = b),
                prior(exponential(1), class = sigma)),
      iter = 2000, warmup = 1000, chains = 4, cores = 4,
      seed = 5,
      file = "fits/b05.04b")
```

```{r, fig.width = 3, fig.height = 3}
p2 <-
  fitted(b5.4b) %>%
  as_tibble() %>%
  bind_cols(d) %>% 
  
  ggplot(aes(x = Marriage, y = MedianAgeMarriage)) +
  geom_point(size = 2, shape = 1, color = "firebrick4") +
  geom_segment(aes(xend = Marriage, yend = Estimate), 
               size = 1/4) +
  geom_line(aes(y = Estimate), 
            color = "firebrick4") +
  geom_text_repel(data = . %>% filter(Loc %in% c("DC", "HI", "ID")),  
                  aes(label = Loc), 
                  size = 3, seed = 5) +
  labs(x = "Marriage rate (std)",
       y = "Age at marriage (std)") +
  coord_cartesian(ylim = range(d$MedianAgeMarriage)) +
  theme_bw() +
  theme(panel.grid = element_blank())   
p2
```

```{r, fig.width = 3, fig.height = 3, message = F}
r <-
  residuals(b5.4b) %>%
  as_tibble() %>%
  bind_cols(d)

p4 <-
  r %>%
  ggplot(aes(x = Estimate, y = Divorce)) +
  stat_smooth(method = "lm", fullrange = T,
              color = "firebrick4", fill = "firebrick4", 
              alpha = 1/5, size = 1/2) +
  geom_vline(xintercept = 0, linetype = 2, color = "grey50") +
  geom_point(size = 2, color = "firebrick4", alpha = 2/3) +
  geom_text_repel(data = . %>% filter(Loc %in% c("ID", "HI", "DC")),  
                  aes(label = Loc), 
                  size = 3, seed = 5) +
  scale_x_continuous(limits = c(-2, 3)) +
  coord_cartesian(xlim = range(r$Estimate),
                  ylim = range(d$Divorce)) +
  labs(x = "Age at marriage residuals",
       y = "Divorce rate (std)") +
  theme_bw() +
  theme(panel.grid = element_blank())
p4
```

```{r, fig.width = 6, fig.height = 6, message = F}
p1 + p2 + p3 + p4
```

### posterior prediciton plots

模型m5.3做后验概率预测

```{r, fig.width = 3, fig.height = 3}
summary(m5.3, c("mu"))$summary %>% 
  as_tibble() %>% 
  bind_cols(d) %>% 
  
  ggplot(aes(x = Divorce, y = mean, ymin = `25%`, ymax = `75%`)) +
  geom_pointrange(shape = 1) +
  geom_abline(slope = 1) +
  labs(x = "Observed divorce", y = "Predicted divorce") +
  theme_bw() +
  theme(panel.grid = element_blank())
```

```{r}
m5.3 %>% 
  tidybayes::spread_draws(mu[i]) %>% 
  ggdist::mean_qi(.width = c(0.89))

m5.3 %>% 
  tidybayes::gather_draws(mu[i]) %>% 
  ggdist::mean_qi(.width = c(0.89))
```

McElreath给出的89%的可信赖区间

```{r, fig.width = 3, fig.height = 3}
m5.3 %>% 
  tidybayes::spread_draws(mu[i]) %>% 
  ggdist::mean_qi(.width = c(0.89)) %>% 
  bind_cols(d) %>% 
  
  ggplot(aes(x = Divorce, y = mu, ymin = .lower, ymax = .upper)) +
  geom_pointrange(shape = 1) +
  geom_abline(slope = 1) +
  labs(x = "Observed divorce", y = "Predicted divorce") +
  theme_bw() +
  theme(panel.grid = element_blank())
  
```

用brms 做一遍呢

```{r, fig.width = 3, fig.height = 3}
d %>% 
  tidybayes::add_fitted_draws(b5.3) %>% 
  ggdist::mean_qi(.width = c(0.89)) %>% 
  ungroup() %>% 
  
  ggplot(aes(x = Divorce, y = .value, ymin = .lower, ymax = .upper)) +
  geom_pointrange(shape = 1) +
  geom_abline(slope = 1)  +
  labs(x = "Observed divorce", y = "Predicted divorce") +
  theme_bw() +
  theme(panel.grid = element_blank())
```

ASKurz给出的是如下方案，但觉得这里应该是89%才对

```{r, fig.width = 3, fig.height = 3}
fitted(b5.3) %>%
  data.frame() %>%
  # unstandardize the model predictions
  # mutate_all(~. * sd(d$Divorce) + mean(d$Divorce)) %>% 
  bind_cols(d) %>%
  
  ggplot(aes(x = Divorce, y = Estimate)) +
  geom_abline(linetype = 2, color = "grey50", size = .5) +
  geom_point(size = 1.5, color = "firebrick4", alpha = 3/4) +
  geom_linerange(aes(ymin = Q2.5, ymax = Q97.5),
                 size = 1/4, color = "firebrick4") +
  geom_text(data = . %>% filter(Loc %in% c("ID", "UT", "RI", "ME")),
            aes(label = Loc), 
            hjust = 1, nudge_x = - 0.25) +
  labs(x = "Observed divorce", y = "Predicted divorce") +
  theme_bw() +
  theme(panel.grid = element_blank())
```

### 反事实框架下的因果推断 Counterfactual plots 

structural causal model

```{r, fig.width=3, fig.height=1.75}
dag_coords <- 
  tibble(
    name = c("A", "M", "D"),
    x = c(1, 3, 2),
    y = c(2, 2, 1)
  )

dagify(
  M ~ A,
  D ~ A + M,
  coords = dag_coords
) %>% 
  ggdag(node_size = 8) +
  theme(panel.grid = element_blank())
```

为了模拟出 $A$ 作用于 $M$ 和 $D$ 以及 $A$ 作用于 $M$，需要写出 感觉就像两个独立的模型写在了一起

```{r, warning=FALSE, message=FALSE}
stan_program <- '
data {
  int<lower=1> n;                // number of observations
  int<lower=1> K;                // number of regressors (including constant)
  vector[n] Divorce;             // outcome
  matrix[n, K] X;                // regressors
    
  int<lower=1> K_M;              // number of regressors (including constant)
  vector[n] Marriage;             // outcome
  matrix[n, K_M] X_M;            // regressors
}
parameters {
  real<lower=0,upper=50> sigma;     // scale
  real<lower=0,upper=50> sigma_M;   // scale
  vector[K] b;                      // coefficients (including constant)
  vector[K_M] b_M;                  // coefficients (including constant)
}
transformed parameters {
  vector[n] mu;                      // location
  vector[n] mu_M;                    // location
  mu = X * b;
  mu_M = X_M * b_M;
}
model {
  Divorce ~ normal(mu, sigma);    // probability model
  sigma ~ exponential(1);         // prior for scale
  b[1] ~ normal(0, 0.2);          // prior for intercept
  for (i in 2:K) {                // priors for coefficients
    b[i] ~ normal(0, 0.5);
  }
  //
  Marriage ~ normal(mu_M, sigma_M);   // probability model
  sigma_M ~ exponential(1);          // prior for scale
  b_M[1] ~ normal(0, 0.2);           // prior for intercept
  for (i in 2:K_M) {                 // priors for coefficients
    b_M[i] ~ normal(0, 0.5);
  }
}
generated quantities {
  vector[n] yhat;                   // predicted outcome
  vector[n] yhat_M;                 // predicted outcome
  for (i in 1:n) yhat[i] = normal_rng(mu[i], sigma);
  for (i in 1:n) yhat_M[i] = normal_rng(mu_M[i], sigma_M);
}
'

stan_data <- d %>%
  tidybayes::compose_data(
    K = 3,
    Divorce = Divorce,
    X = model.matrix(~MedianAgeMarriage + Marriage, .),
    #
    K_M = 2,
    Marriage = Marriage,
    X_M = model.matrix(~MedianAgeMarriage, .)
  )

m5.3_A <- stan(model_code = stan_program, data = stan_data)
```

```{r}
m5.3_A
```

用brms再做一遍

代码来源ASKurz， 代码中使用了`set_rescor(FALSE)`目的是两个响应变量`Divorce`和`Marriage`之间没有残差关联(residual correlation)

```{r b5.3_A}
d_model <- bf(Divorce ~ 1 + MedianAgeMarriage + Marriage)
m_model <- bf(Marriage ~ 1 + MedianAgeMarriage)


b5.3_A <-
  brm(data = d, 
      family = gaussian,
      d_model + m_model + set_rescor(FALSE),
      prior = c(prior(normal(0, 0.2), class = Intercept, resp = Divorce),
                prior(normal(0, 0.5), class = b, resp = Divorce),
                prior(exponential(1), class = sigma, resp = Divorce),
                
                prior(normal(0, 0.2), class = Intercept, resp = Marriage),
                prior(normal(0, 0.5), class = b, resp = Marriage),
                prior(exponential(1), class = sigma, resp = Marriage)),
      iter = 2000, warmup = 1000, chains = 4, cores = 4,
      seed = 5,
      file = "fits/b05.03_A")
```

```{r}
b5.3_A
```

-   the counterfactual for `Marriage`

```{r, fig.width = 3, fig.height = 3}
nd <- tibble(MedianAgeMarriage = seq(from = -2, to = 2, length.out = 30),
             Marriage = 0)
p1 <-
  predict(b5.3_A,
          resp = "Divorce",
          newdata = nd) %>% 
  data.frame() %>% 
  bind_cols(nd) %>% 
  
  ggplot(aes(x = MedianAgeMarriage, y = Estimate, ymin = Q2.5, ymax = Q97.5)) +
  geom_smooth(stat = "identity",
              fill = "firebrick", color = "firebrick4", alpha = 1/5, size = 1/4) +
  labs(subtitle = "Total counterfactual effect of A on D",
       x = "manipulated A",
       y = "counterfactual D") +
  coord_cartesian(ylim = c(-2, 2)) +
  theme_bw() +
  theme(panel.grid = element_blank()) 
p1
```

-   the counterfactual for `Divorce`

```{r, fig.width = 6, fig.height = 3}
nd <- tibble(MedianAgeMarriage = seq(from = -2, to = 2, length.out = 30))
p2 <-
  predict(b5.3_A,
          resp = "Marriage",
          newdata = nd) %>% 
  data.frame() %>% 
  bind_cols(nd) %>% 
  
  ggplot(aes(x = MedianAgeMarriage, y = Estimate, ymin = Q2.5, ymax = Q97.5)) +
  geom_smooth(stat = "identity",
              fill = "firebrick", color = "firebrick4", alpha = 1/5, size = 1/4) +
  labs(subtitle = "Counterfactual effect of A on M",
       x = "manipulated A",
       y = "counterfactual M") +
  coord_cartesian(ylim = c(-2, 2)) +
  theme_bw() +
  theme(panel.grid = element_blank()) 
p1 + p2
```

-   the counterfactual for `MedianAgeMarriage`

```{r, fig.width = 3, fig.height = 3}
nd <- tibble(Marriage = seq(from = -2, to = 2, length.out = 30),
             MedianAgeMarriage = 0)
predict(b5.3_A,
        resp = "Divorce",
        newdata = nd) %>% 
  data.frame() %>% 
  bind_cols(nd) %>% 
  
  ggplot(aes(x = Marriage, y = Estimate, ymin = Q2.5, ymax = Q97.5)) +
  geom_smooth(stat = "identity",
              fill = "firebrick", color = "firebrick4", alpha = 1/5, size = 1/4) +
  labs(subtitle = "Total counterfactual effect of M on D",
       x = "manipulated M",
       y = "counterfactual D") +
  coord_cartesian(ylim = c(-2, 2)) +
  theme_bw() +
  theme(panel.grid = element_blank()) 
```

